【裁判字號】    92,上訴,220
【裁判日期】    920318
【裁判案由】    搶奪
【裁判全文】
臺灣高等法院高雄分院刑事判決          九十二年度上訴字第二二號
    上  訴  人  台灣高雄地方法院檢察署檢察官
    上  訴  人
    即  被  告  乙○○
    被      告  甲○○
右上訴人等因被告搶奪案件，不服臺灣高雄地方法院九十一年度訴字第三六０一號中
華民國九十二年一月七日第一審判決（起訴案號：臺灣高雄地方法院檢察署九十一年
度偵字第二四一一一號），提起上訴（併辦案號：同署九十二年度偵字第二四二三號
），本院判決如左：
      主      文
原判決撤銷。
甲○○共同連續意圖為自己不法之所有，而搶奪他人之動產，處有期徒刑貳年拾月。
乙○○共同連續意圖為自己不法之所有，而搶奪他人之動產，處有期徒刑貳年陸月。
      事      實
一、甲○○與乙○○，或由甲○○與綽號「阿偉」之姓名不詳成年男子，分別共同意
    圖為自己不法之所有，或由乙○○一人意圖為自己不法之所有；並均基於概括犯
    意，騎乘機車，趁騎機車或徒步之被害人不及防備之際，下手搶奪財物之事實如
    左：
  (一)乙○○於民國（下同）九十一年九月廿七日十九時五十五分許，騎乘機車，在高
    雄市○鎮區○○路一二八號前，搶奪庚○○掛於腰際之手機一具（廠牌三星Ｔ一
    ０八）。得手後，以新台幣（下同）五千元之代價，出售與綽號「勇仔」之不詳
    姓名男子。
  (二)甲○○與綽號「阿偉」之姓名不詳成年男子，於九十一年十月十一日十五時卅分
    許，共乘「阿偉」所有藍色機車（號牌不詳），在高雄市新興區○○○路二六九
    號巷口，見單身徒步之戊○○，左手持有黑色手提包一個（內有數目不詳之現金
    、手機二具、錢包二只、信用卡十一張、身分證等），即由坐於後座之甲○○下
    手搶奪該皮包，得手後，現金朋分花用，餘物丟棄於高雄市前鎮河。甲○○與「
    阿偉」二人，又於九十一年十月十二日十二時許，共乘上開藍色機車，在高雄市
    前金區○○○路一四五號前，見單身徒步之丙○○，右肩背有駝色皮包一個（內
    有現金四千元、信用卡八張、手機一具），即由坐於後座之甲○○下手搶奪丙○○之上述皮包，得手後，現金朋分花用，餘物丟棄高雄市前鎮河。
  (三)甲○○與乙○○，於九十一年十月卅一日十二時四十分許，共乘乙○○向不知情
    之王清海借用之車牌ＬＹＥ－五九一號重型機車（作案時未懸掛車牌），在高雄
    市○○路廿三號前，見丁○○騎乘ＶＶＷ－五０七號機車，將皮包（內有身分證
    、駕駛執照各一枚、信用卡二張、現金二百元、印章一顆、手機一具）置於機車
    鑰匙旁，即由坐於後座之甲○○下手搶奪丁○○之上述皮包，得手後逃逸；甲○○與乙○○二人又於九十一年十月卅一日十五時卅分許，共乘上述機車，在高雄
    市苓雅區○○○路三五七號前，見己○○騎乘機車，即由坐於後座之甲○○下手
    搶奪己○○所有置於機車手把下方置物框內之咖啡色皮包一個（內有現金一萬一
    千四百元、美金一百二十元、印章一顆、駕駛執照一枚），得手後逃逸。
  (四)己○○被搶後，大聲呼叫被搶，嗣經警方圍捕，先在高雄市前鎮區○○○路八十
    七號永強汽車廠內捕獲甲○○，繼在高雄市○鎮區○○路八十九巷內，捕獲乙○○；並在二人所騎乘之機車置物箱內查獲己○○被搶之咖啡色皮包一個（內有現
    金一萬一千四百元、美金一百二十元、印章一顆、駕駛執照一枚）、及丁○○被
    搶之二百元、手機一具、身分證一枚、印章一顆。
二、案由高雄市政府警察局前鎮分局、新興分局移送臺灣高雄地方法院檢察署檢察官
    偵查起訴及移送併案審理。
      理      由
一、訊據上訴人即被告乙○○及被告甲○○坦承搶奪被害人丁○○、己○○之財物等
    犯行，而否認有搶奪庚○○、戊○○、丙○○等人之財物。被告乙○○辯稱：伊
    未搶奪庚○○之手機；被告甲○○辯稱：伊在警訊時怕被刑求，始予承認搶奪戊○○、丙○○之財物，這兩件搶奪案不是伊所為，「阿偉」是警察叫伊亂編的云
    云。
二、經查：
  (一)被告乙○○、甲○○對於前開事實欄(三)所載搶奪丁○○、己○○之財物等事實，
    供承不諱，核與被害人丁○○、己○○指訴之被搶奪情節相符，並有在上開車牌
    ＬＹＥ－五九一號重機車置物箱內查獲被告等所搶得之財物（丁○○所有之現金
    二百元，身分證一枚、手機一具、印章一顆、己○○所有之咖啡色皮包一個、現
    金一萬一千四百元、美金一百二十元、印章一顆、駕駛執照一枚）發還被害人丁○○、己○○，有彼等出具之贓物認領保管收據二紙、及被告等行搶時所騎乘之
    機車照片一張等附卷可佐，是被告等之上開自白與事實相符。
  (二)被告乙○○單獨一人騎乘機車，於九十一年九月廿七日十九時五十五分許，在高
    雄市○鎮區○○路一二八號前，搶奪庚○○所有之手機一具，並以五千元之代價
    出售與綽號「勇仔」不詳姓名男子之事實，已據被告乙○○於警訊時自白無訛，
    核與被害人庚○○指訴之被搶奪情節相符。被害人庚○○於警訊時指認被告乙○○，認為乙○○之身材體形、身高、背影與搶奪之歹徒相像。被告乙○○如未搶
    奪庚○○之手機，如何能以五千元代價出售與「勇仔」，其嗣後任意否認警訊之
    自白，自無足採。
  (三)前開事實欄(二)所載之事實，已據被告甲○○於警訊時坦承在卷，核與被害人戊○○、丙○○指訴之被搶奪情節相符。被告甲○○於警訊時並指稱：「阿偉」年約
    廿八歲，身高約一百七十公分，中等身材，留短髮等語。如無「阿偉」其人，被
    告甲○○又如何能如此具體之描述。且被害人戊○○、丙○○於警訊時，除分別
    指訴被二名共乘機車之男子搶奪財物外，並當場指認被告甲○○係搶奪彼等財物
    之人（新興分局卷第二、三頁）。戊○○指認時，被告甲○○、乙○○均在場，
    而戊○○僅指認被告甲○○係當日對之行搶之人，此與被告甲○○於警訊所供係
    夥同「阿偉」作案，而非與乙○○行搶之自白相符。被告甲○○於警訊之自白，
    既與被害人指訴被搶奪之情節相符，而其自白又係在自由意識下所為，自得作為
    認定事實之依據。
  (四)綜上所，本案事證已臻明確，被告等所辯，顯係避就之詞，殊無足採，犯行均
    堪認定。
三、查被告乙○○、甲○○意圖為自己不法之所有，而搶奪他人之動產，核彼等所為
    ，均有犯刑法第三百二十五條第一項之搶奪罪。被告乙○○與甲○○相互間，就
    事實欄(三)所載之犯行，被告甲○○與綽號「阿偉」之不詳姓名成年男子相互間，
    就事實欄(二)所載之犯行，分別有犯意聯絡及行為分擔，均為共同正犯。被告乙○○先後三次犯行，被告甲○○先後四次犯行，時間緊接，均犯同一之罪名，顯係
    基於概括犯意反覆為之，應依連續犯規定，各以一罪論，並均加重其刑。又被告
    乙○○就事實欄(一)所載之犯行，被告甲○○就事實欄(二)所載之犯行，雖未經公訴
    人起訴，因此部分與起訴部分有連續犯之裁判上一罪關係，為起訴效力所及，自
    應併予審理。
四、原審論處被告乙○○、甲○○罪刑，固無不合，惟未及就上開為起訴效力所及之
    部分犯行一併審理，尚有未洽。檢察官上訴意旨以原審判決就被告乙○○搶奪庚○○財物部分，未併予審理不當，為有理由，就被告甲○○參予搶奪庚○○財物
    部分（此部分未起訴，亦未移送併案審理），未併予審理不當，即為無理由（搶
    奪庚○○之財物者，僅有一人，為庚○○所陳明，該人為乙○○，已如上述），
    被告乙○○上訴意旨以原審判決量刑過重不當（被告乙○○所犯刑法第三百二十
    五條第一項之搶奪罪，其法定刑為六月以上五年以下有期徒刑，原審判決以連續
    犯規定加重其刑後，量處有期徒刑貳年，為偏低度之刑，尚無過重之嫌），仍為
    無理由；因原審判決有上述可議之處，自應予撤銷改判。爰審酌被告乙○○、甲○○均年青力壯，不循正當途徑謀利，意結伴連續搶奪他人財物，危害社會治安
    及他人財產權益非輕，惡性重大，犯罪後坦承犯行於前，又否認部分犯行於後，
    態度欠佳等一切情狀，分別量處如主文所示之刑。
據上論斷，應依刑事訴訟法第三百六十九條第一項前段、第三百六十四條、第二百九
十九條第一項前段、刑法第二十八條、第三百二十五條第一項、第五十六條，判決如
主文。
本案經檢察官張其主到庭執行職務。
中    華    民    國     九十二     年       三       月       十八     日
                              臺灣高等法院高雄分院刑事第五庭
                                  審判長法官  吳水木
                                        法官  趙文淵
                                        法官  洪慶鐘
右正本證明與原本無異。
如不服本判決應於收受本判決後十日內向本院提出上訴書狀，其未述上訴理由者，
並得於提起上訴後十日內向本院補提理由書狀（均須按他造當事人之人數附繕本)「
切勿逕送上級法院」。
                                      書記官  彭筱瑗
中    華    民    國     九十二     年       三       月       十九     日
刑法第三百二十五條第一項
意圖為自己或第三人不法之所有，而搶奪他人之動產者，處六月以上五年以下有期徒
刑。
                                                                     Ａ


司法院資訊處製作；財團法人民間司法改革基金會備份。
